臺灣雲林地方法院刑事判決
109年度訴字第760號
公  訴  人  臺灣雲林地方檢察署檢察官
被      告  劉宗岳


指定辯護人  本院公設辯護人郭雅琳  
上列被告因傷害案件，經檢察官提起公訴（109年度偵字第4069
號），本院判決如下：
    主    文
劉宗岳犯傷害罪，處拘役拾日，如易科罰金，以新臺幣壹仟元折
算壹日。
    犯罪事實
一、劉宗岳與張若軒前因租屋糾紛而互有嫌隙，劉宗岳於民國10
    9年4月1日10時許，在雲林縣○○市○○路000號3樓306室外，偶
    遇張若軒、梁晏萍，而與張若軒發生爭執，竟基於傷害犯意
    ，接續以左手握住張若軒之左手腕，並持未扣案之裝有16把
    鑰匙之錢包揮打張若軒之頭部1下，致張若軒受有頭部挫傷
    、左手挫傷之傷害。
二、案經張若軒訴由雲林縣警察局斗六分局報告臺灣雲林地方檢
    察署檢察官偵查起訴。
　　理　　由
壹、程序方面：
 一、被告劉宗岳及辯護人於本院審理程序已爭執證人即告訴人
     張若軒於警詢中陳述之證據能力，本院審酌該證人於警詢
     中之陳述不具有刑事訴訟法第159條之2、第159條之3有關
     傳聞法則例外規定之要件，自無證據能力。
 二、檢察官、被告及辯護人對本判決下述所引用其餘被告以外
     之人於審判外之陳述，經本院審理時逐項提示，均表示同
     意作為本案證據使用（見本院卷第95、177頁），本院審酌
     各該證據資料作成時之情況，尚無違法不當及證明力明顯
     過低之瑕疵，而認以之作為證據應屬適當，依刑事訴訟法
     第159條之5第1項規定，均有證據能力。至本判決所引用之
     非供述證據，查無非法或不當取證之情事，復為證明本件
     犯罪事實所必要之重要關係事項，均有證據能力。
貳、實體方面：
一、認定事實所憑之證據及理由：
    被告固坦認有於上開時地巡房時，偶遇告訴人及其友人梁晏
    萍，並與告訴人發生爭執，且告訴人至醫院驗傷，經診斷受
    有前揭傷害等事實，惟矢口否認有何傷害犯行，辯稱：我並
    沒有打告訴人，是告訴人硬要錢云云。辯護人則為被告辯護
    稱：㈠告訴人未經同意而居住於被告所有之房屋內，被告僅
    要請告訴人離開，並無傷害之犯意；㈡告訴人並非在案發當
    下立即就醫，且其就診時間僅9分鐘，佐以被告身體狀況並
    無法傷害告訴人，是告訴人所受傷勢非被告所造成；㈢告訴
    人未經被告同意而住在上址，有侵入住宅之情況，主張被告
    符合正當防衛等情。經查：
　㈠被告前因租屋糾紛而與告訴人間互有嫌隙，於上開時間、地
    點，偶遇告訴人及其友人梁晏萍，並與告訴人發生爭執乙節
    ，為被告所坦認（見本院卷第95至96頁），核與證人即告訴
    人於偵查及本院審理時之證述（見偵卷第42頁；本院卷第17
    8至180頁）、證人梁晏萍於警詢及本院審理時之證述（見警
    卷第60頁；本院卷第191頁）相符，並有手機錄影影像翻拍
    照片1張（見警卷第23頁）、本院勘驗筆錄1份（見本院卷第
    126至127頁），及手機錄影檔案光碟1片附卷可考，此部分
    事實，堪先認定。
　㈡證人張若軒於偵查及本院審理時均證稱：當日被告在走廊遇
    到我，突然情緒失控，跟我說不能住在這裡，我沒有理他，
    開鎖準備進房門，被告就以左手抓住我左手，右手拿錢包由
    上往下揮打我的頭部1下，打完後還一直抓著我的手，我有
    反應過來，才趕快請梁晏萍幫我錄影，被告並作勢再揮第2
    下時，我有閃開，左手腕轉一下掙脫，並有跟被告說「你再
    動手試試看」，該錢包很大一包，而且很重，被打到時感到
    很痛等語(見偵卷第42頁；本院卷第180至181、187至188、1
    90、198頁)；證人梁晏萍於警詢及本院審理時證稱：當時被
    告之左手拉告訴人左手，右手拿錢包揮打告訴人頭部1下，
    並聽到「扣」一聲，其後告訴人有轉動左手腕掙脫等語（見
    本院卷第191至195頁），而被告亦於本院審理時自承：當天
    有拿布製錢包，中間有拉鍊，裡面裝有16把鑰匙等語（見本
    院卷第205至206頁），互核證人及被告上開所述本案發生衝
    突經過均大致相符，並無矛盾之處，應屬非虛。
　㈢再經本院當庭勘驗現場監視器錄影畫面，勘驗結果略以：
　　檔案播放時間（下同）【00：00：00-00：00：02】
　　在走廊上，告訴人背向鏡頭與被告相對，右手環抱水盆，上
    半身朝畫面右方側彎，並可見被告手部之殘影，耳聞不知名
    女聲：欸欸欸欸，旋不久告訴人上半身回正，並供稱：你再
    動手試試看。
　　【00：00：02-00：00：06】
　　被告右手持深色短錢包，左手握住告訴人左手腕。告訴人立
    即彎腰將水盆放置地面後起身，左手以圓弧朝上揮動方式掙
    脫，雙方面對面站立，未見被告有碰觸告訴人之動作。
　　【00：00：06-00：00：15】
　　告訴人：（以右手指著被告稱）我是小孩剛生完，我不想這
    樣，客氣一點喔（臺語）。（00：00：10，朝被告前進一小
    步）你再動手一次，我就告你傷害。
　　告訴人：（轉頭對錄影者稱）錄影！
　　【00：00：15-00：00：28】
　　告訴人：（回頭指著被告警告）你再動手啊…你再動手給我
    試看看！（臺語）我直接告你傷害。被告：告我什麼？告訴
    人：你再動手啊（轉身開鎖進房間）。
　　期間僅見被告有左手握住告訴人左手腕，並無抓擊、揮打，
    亦無攻擊頭部之動作等節，有本院勘驗筆錄1份（見本院卷
    第127頁）及手機錄影影像翻拍照片1張（見警卷第23頁）附
    卷可憑，亦與證人張若軒、梁晏萍上開所述被告與告訴人肢
    體衝突過程之情節大致相符，足見被告於上開時、地，左手
    握住告訴人左手，及以右手持裝有16把鑰匙之錢包揮打告訴
    人之頭部1下無訛。
  ㈣告訴人嗣於案發隔日即109年4月2日至醫院診療驗傷，診斷結
    果為受有頭部挫傷、左手挫傷等節，有國立成功大學醫學院
    附設醫院斗六分院中文診斷證明書1紙（見警卷第19頁）、
    國立成功大學醫學院附設醫院斗六分院110年1月26日成醫斗
    分醫字第1100000227號函暨告訴人張若軒之就診資料1份、
    傷勢照片4張（見本院卷第137至145頁）附卷可稽。又傷口
    之復原時間，與受傷程度、自身體質及受傷後傷口保養等因
    素有關，非一朝一夕即可復原，是縱非當日就診，傷勢仍可
    能繼續存在，則告訴人雖於109年4月1日案發後1日始就診，
    然距離案發時日仍屬密接，且該傷勢與告訴人指訴所受傷害
    部位之情節相符，亦與一般經驗法則相符，足認告訴人所受
    前揭傷害，確係遭被告徒手握住告訴人左手，及以裝有16把
    鑰匙之錢包揮打頭部所致，是被告之傷害犯行，均堪認定。
  ㈤被告雖以前詞置辯，然查：
　⒈本案被告以左手握住告訴人手腕，且過程中亦以錢包揮擊告
    訴人頭部，告訴人確實因此受有前揭傷害等情，已認定如前
    ，可證被告上開所為，確係其主動並基於傷害他人之意思而
    為之，並因此導致告訴人受傷，是被告前開否認傷害犯行之
    辯解，顯與實情不符，自無可採。
　⒉正當防衛係指對於現時不法侵害行為所採取之必要防禦，行
    為人主觀上必須出於防衛之意思，且在客觀上採取必要之防
    衛行為，始具有阻卻違法之效果。查告訴人若未經被告同意
    而居住於其所有房屋內，僅涉及告訴人是否涉犯侵入住宅罪
    嫌與否，證人梁晏萍亦於警詢時證稱：告訴人並未還手，被
    告也無受傷等語（見警卷第60頁），又被告與告訴人於上揭
    時、地發生爭執時，亦未見告訴人有出手攻擊被告之情，亦
    有前開本院勘驗筆錄附卷可參，難認被告正處於面對現時不
    法侵害之情狀。況被告主觀上係以傷害之犯意為之，其對未
    同意告訴人居住於內而為上開犯行，僅屬其犯罪動機，自與
    正當防衛之情形未合，是被告前揭所辯，亦實難憑採。
  ㈥綜上所述，被告前開辯解，顯係事後卸責之詞，均不足採信
    。本案事證明確，被告之傷害犯行，洵堪認定，應予依法論
    科。
二、論罪科刑：
　㈠核被告所為，係犯刑法第277條第1項之傷害罪。
　㈡被告以上開手段傷害告訴人，係基於同一傷害之犯意，且於
    密切接近之時間及同地實施，均侵害同一法益，各行為之獨
    立性極為薄弱，依一般社會觀念，在時間差距上難以強行分
    開，應視為數個舉動之接續施行，合為包括之一行為予以評
    價，屬接續犯，僅論以一傷害罪。
　㈢被告為26年5月間出生，於本案行為時已滿80歲乙情，有其個
    人戶籍資料（完整姓名）查詢結果在卷可稽（見本院卷第13
    頁），爰依刑法第18條第3項規定減輕其刑。
　㈣爰審酌被告不思克制情緒、以和平、理性之方式與告訴人溝
    通，竟出手傷害告訴人，造成告訴人受有上開傷勢，所為誠
    屬不該；惟念及被告前無犯罪紀錄，素行良好，且被告之傷
    害手段、告訴人傷勢程度非屬嚴重，復審酌被告係因其與告
    訴人間存有租屋糾紛而生之犯罪動機，亦有與告訴人和解之
    意願，惟雙方因和解金額未能達成共識而和解不成立，兼衡
    其自陳大學畢業之智識程度，現與配偶同住之家庭生活狀況
    、犯後否認犯行之犯後態度等一切情狀，量處如主文所示之
    刑，並諭知易科罰金之折算標準。
三、沒收：
　㈠按供犯罪所用、犯罪預備之物或犯罪所生之物，屬於犯罪行
    為人者，得沒收之；前2項之沒收，於全部或一部不能沒收
    或不宜執行沒收時，追徵其價額；又宣告前2條之沒收或追
    徵，有過苛之虞、欠缺刑法上之重要性、犯罪所得價值低微
    ，或為維持受宣告人生活條件之必要者，得不宣告或酌減之
    ，刑法第38條之1第1項前段、第3項、第38條之2第2項固亦
    定有明文。
　㈡被告揮打告訴人頭部所持之錢包（內含鑰匙16把），雖係供
    犯罪所用之物，但未經扣案，而該等物品原即屬生活用品，
    並非違禁物，單獨存在亦不具刑法上之非難性，倘予沒收或
    追徵，除另使刑事執行程序開啟之外，對於犯罪行為之不法
    、罪責評價並無影響，復不妨礙被告刑度之評價，且對於預
    防及遏止犯罪之助益不大，欠缺刑法上重要性，是本院認該
    等物品並無沒收或追徵之必要，爰不予宣告沒收或追徵。
據上論斷，應依刑事訴訟法第299條第1項前段，刑法第277條第1
項、第18條第3項、第41條第1項前段，刑法施行法第1之1條第1
項，判決如主文。
本案經檢察官黃煥軒提起公訴，檢察官魏偕峯到庭執行職務。
中　　華　　民　　國　　110 　年　　3 　　月　　25　　日
                  刑事第四庭　審判長法　官　許佩如

                                    法  官  黃玥婷

                                    法  官  廖奕淳
以上正本證明與原本無異。
如不服本判決應於收受判決後20日內向本院提出上訴書狀，並應
敘述具體理由；其未敘述上訴理由者，應於上訴期間屆滿後20日
內向本院補提理由書（均須按他造當事人之人數附繕本）。告訴
人或被害人不服本判決，應具備理由請求檢察官上訴，及上訴期
間之計算係以檢察官收受判決正本之日期為準。「切勿逕送上級
法院」。
                                    書記官  陳玫燕 
中　　華　　民　　國　　110 　年　　3 　　月　　25　　日
附錄本案論罪科刑法條：
中華民國刑法第277條
傷害人之身體或健康者，處5年以下有期徒刑、拘役或50萬元以
下罰金。
犯前項之罪，因而致人於死者，處無期徒刑或7年以上有期徒刑
；致重傷者，處3年以上10年以下有期徒刑。